臺灣臺中地方法院刑事判決　　　　　　　　　　　　九十一年度交易字第四三七號
　　公　訴　人　臺灣臺中地方法院檢察署檢察官
　　被　　　告　丙○○
右列被告因公共危險等案件，經檢察官提起公訴 (九十一年度偵字第二六八八號)，?
本院判決如左：
    主  文
丙○○服用酒類，不能安全駕駛動力交通工具而駕駛，處有期徒刑參月；又駕駛動力
交通工具肇事，致人受傷而逃逸，處有期徒刑柒月；又因過失傷害人，處有期徒刑肆
月；應執行有期徒刑壹年，緩刑肆年。
    事  實
一、丙○○於民國（下同）九十一年二月一日晚上七點多起，在台中縣大里市○○路
    參加公司尾牙飲用白蘭地酒後，吐氣後酒精濃度達每公升０．七四毫克以上，已
    超過每公升０．五五毫克之特定程度，而不能安全駕駛動力車輛，竟於同日二十
    二時許駕駛車牌號碼ＯＡ─二九六一號自用小客車，沿台中縣大里市○里路○○○○路往新興路方向行駛，於行經大里路與新興路口之左彎道時，原應注意駕駛
    人應注意車前狀況並隨時採取必要之安全措施，在劃有分向限制線之路段，不得
    駛入來車之車道內，又汽車駕駛人飲酒後其吐氣所含酒精成份超過每公升０．二
    五毫克以上者，不得駕車等規定，且當時路況並無不能注意之情事，於行經大里
    路二四五之五號前，因酒後注意力薄弱且未注意車前狀況，不慎撞及乙○○所有
    停放於該處路旁車號ＯＡ─七八九九號自小客車的後保險桿，再追撞停於前方丁○○所有車號ＮＭ─０八二一號自小客車，丙○○肇事後倒車迴轉，欲駛離現場
    ，竟又因疏未注意，於迴車後行經大里路與大新街口時，不慎再逆向侵入來車道
    撞及對向欲左轉往大里路由甲○○所騎乘車號ＩＭＬ─四０七號重機車，甲○○
    人車倒地，致受有骨盆骨折、左橈骨骨折及右小腿撕裂傷約４ｘ１ｘ１公分之傷
    害，機車亦毀損（毀損部分偵查中撤回告訴），丙○○肇事致甲○○受傷後，仍
    未下車對受傷之甲○○加以救助，或報警處理竟另行起意而駕車逃逸，沿大里路
    往國光路方向行駛，於左轉國光路後，因酒後已不能安全駕車，遂撞及國光路與
    大里二街路口之安全島後停車，經警據報後前往處理時，於同日二十一時三十六
    分測得丙○○吐氣後酒精濃度達每公升０．七四毫克，始查獲上情。
二、傷害部分經甲○○告訴，公共危險部分案經台中縣警察局霧峰分局報告檢察官一
    併偵查起訴。
    理  由
一、訊據被告丙○○對於右開時、地酒後駕車不慎撞及路旁停車二部及甲○○所騎機
    車致甲○○受有傷害之犯罪事實，於警訊及偵審中固供承不諱，惟否認有肇事逃
    逸之犯行，否認部分辯稱：伊酒後已意識不清楚，不是故意逃逸云云。惟查：（
    一）右開犯罪事實，已据被告於警訊及偵查中供認不諱，核與被害人乙○○、丁○○、告訴人甲○○等指訴及證人即現場處理之警員黃奇生到庭證述情節相符，
    並有台中縣警察局道路交通事故調查報告表、刑法第一百八十五條之三測試觀察
    紀錄表、酒精測試表各一紙及現場照片十四幀附卷可稽，甲○○因此次車禍受有
    如事實欄之傷害，亦有診斷證明書一紙附卷可憑。且被告吐氣後酒精濃度為每公
    升０．七四毫克，顯未達意識不清之程度。按汽車駕駛人駕駛汽車肇事致人受傷
    或死亡，應即採取救護或其他必要措施，並向警察機關報告，不得駛離或逃逸，
    道路交通管理處罰條例第六十二條第一項定有明文。本件被告於右揭時地不慎撞
    及乙○○所有停放於該處路旁車號ＯＡ─七八九九號自小客車的後保險桿，再追
    撞停於前方丁○○所有車號ＮＭ─０八二一號自小客車，肇事後尚能倒車迴轉，
    再於路口撞擊告訴人甲○○成傷，並未採取救護或報警處理，其有逃逸之故意，
    已甚灼然。所辯並無逃逸之故意云云，要屬事後卸責之詞，不足採信。（二）另
    按刑法第一百八十五條之三服用酒類不能安全駕駛而駕駛之公共危險罪，其立法
    目的乃在藉抽象危險犯之構成要件，以嚇阻酒後駕車危害道路交通安全。而就醫
    學文獻所知，單次飲用酒精後之生理、心理變化，主要與代謝酒精的兩種主要酵
    素乙醇去氫脢（簡稱ＡＤＨ）及乙醛去氫脢（簡稱ＡＬＤＨ）有關，ＡＤＨ作用
    乃將血液內之乙醇代謝為乙醛，因而決定酒精代謝之快慢，而ＡＬＤＨ則再將產
    生之乙醛進一步代謝，最後成為其他碳水化合物，而「飲酒後會產生臉潮紅、頭
    痛、心跳加速等自主神經系統亢奮現象，主要乃與乙醛在血液中蓄積的程度有關
    」。雖然ＡＬＤＨ的代謝能力會因個人體質而有所差異，故每個人飲酒後之生理
    反應不同，惟ＡＤＨ則個別差異不大，因此同種族間之酒精清除率相近，一般而
    言飲用同量酒精後對每個人之身體影響應屬類似，故依血中酒精濃度得判定酒精
    對於人體影響之程度，當血中酒精濃度於呼氣濃度值達每公升零點二五公克時，
    將造成飲酒者輕度協調功能降低；呼氣濃度達每公升零點五○毫克時，飲酒者之
    反應較慢、感覺減低、影響駕駛；呼氣濃度達每公升零點七五毫克時，則其思想
    及個性行為均出現改變；呼氣濃度達每公升一點零毫克時，飲酒者甚至會有步態
    不穩、噁心嘔吐及精神混惑不清晰等之不同程度之輕、重度之中毒症狀，業據行
    政院國軍退除役官兵輔導委員會台北榮民總醫院八十八年八月五日（八八）北總
    內字第二六八六八號函解釋甚明。被告肇事後於同日二十一時三十六分測得吐氣
    後酒精濃度達每公升０．七四毫克。準此，被告駕車時確已達不能安全駕駛動力
    交通工具程度甚明。（三）按駕駛人應注意車前狀況並隨時採取必要之安全措施
    ，在劃有分向限制線之路段，不得駛入來車之車道內，又汽車駕駛人飲酒後其吐
    氣所含酒精成份超過每公升０．二五毫克以上者，不得駕車等規定，道路交通安
    全規則第第九十四條第三項、第九十七條第二款、第一百一十四條第二款分別定
    有明文。被告駕車自應注意上開道路交通安全規則之規定，且參酌卷附之臺中縣
    警察局道路交通事故調查報告表、現場照片，當時路面乾燥、無缺陷、無障礙物
  等客觀情狀下，並無不能注意之情形，竟因飲酒後注意力、操控力均降低至肇生
    本件事故，其顯然違反前揭之注意義務，自應負過失責任。告訴人所受之傷害結
    果確係本件交通事故所生，已如前述，且與被告之過失行為間具相當因果關係，
    是本件事證已臻明確，被告上開犯行洵堪認定。
二、核被告所為，係犯刑法第一百八十五條之三之服用酒類不能安全駕駛動力交通工
    具而駕駛罪、第一百八十五條之四肇事逃逸罪及同法第二百八十四條第一項前段
    之過失傷害罪（公訴人起訴法條雖漏引刑法第一百八十五條之四肇事逃逸罪之法
    條，惟起訴犯罪事實已敘及，本院自可併予審判，附予敘明）。被告所犯上開三
    罪，犯意各別，罪名亦殊，應予分論併罰。又被告為汽車駕駛人酒醉駕車，因而
    致人受傷，應法應負刑事責任，依道路交通管理處罰條例第八十六條第一項規定
    ，就其過失傷害部分加重其刑。審酌被告酒醉駕車造成社會公共通行安全之危害
    甚巨、疏忽政府法令之宣導且肇事後逃逸棄被害人於不顧，量刑原不宜過輕，惟
    犯罪後已賠償被害人損失，此有和解書二紙在卷足憑，並据告訴人甲○○到庭所
    陳明，犯後態度良好等一切情狀，各量處如主文所示之刑並及定其應執行刑。又
    被告前未曾受有期徒刑以上刑之宣告，有本院被告全國前案記錄表在卷可稽，其
    因一時失慮，致犯刑章，經此教訓，當知所警惕而無再犯之虞，本院認所宣告之
    刑以暫不執行為適當，爰併諭知緩刑，以啟自新。
據上論斷，應依刑事訴訟法第二百九十九條第一項前段，刑法第一百八十五條之三、
第一百八十五條之四、第二百八十四條第一項前段、第五十一條第五款、第七十四條
第一款、道路交通管理處罰條例第八十六條第一項，罰金罰鍰提高標準條例第一條前
段，判決如主文。
中      華      民      國    九十一    年      十      月     十五     日
                                   臺灣臺中地方法院交通法庭
                                          法  官   許金樹
右正本證明與原本無異。
如不服本判決，應於判決送達後十日內，向本院提出上訴狀。
                                          書記官
中      華      民      國    九十一    年      十      月     十五     日
附錄論罪科刑法條：
刑法第一百八十五條之三：服用毒品、麻醉藥品、酒類或其他相類之物，不能安全駕
駛動力交通工具而駕駛者，處一年以下有期徒刑、拘役或三萬元以下罰金。
刑法第一百八十五條之四：駕駛動力交通工具肇事，致人死傷而逃逸者，處六月以上
五年以下有期徒刑。
刑法第二百八十四條第一項：因過失傷害人者，處六月以下有期徒刑、拘役或五百元
以下罰金。致重傷者，處一年以下有期徒刑、拘役或五百元以下罰金。
